【裁判字號】    92,訴易,7
【裁判日期】    920520
【裁判案由】    侵權行為損害賠償
【裁判全文】
臺灣高等法院臺南分院民事判決  九十二年度訴易字第七號  Ｊ
      原      告
      即反訴被告  乙  ○  ○
      訴訟代理人  許  雅  芬  律師
                  江  信  賢  律師
                  蔡  文  斌  律師
      被      告
      即反訴原告  甲  ○  ○
右當事人間請求侵權行為損害賠償事件，經原告提起刑事附帶民事訴訟後，由本院刑
事庭移送前來（九十一年交附民字第一一一號），被告並提起反訴，本院判決如左：
      主      文
被告應給付原告新台幣拾萬零柒佰貳拾元及自民國九十一年四月十三日起至清償日止
，按年息百分之五計算之利息。
原告其餘之訴及假執行之聲請均駁回。
反訴原告之訴駁回。
本訴部分訴訟費用由原告負擔五分之四，餘由被告負擔；反訴部分訴訟費用由反訴原
告負擔。
      事      實
甲、原告即反訴被告方面：
  一、聲明：求為判決：（一）、被告應給付原告新台幣（以下同）五十三萬六千元
      ，及自起訴狀繕本送達之翌日起至清償日止，按年息百分之五計算之利息，原
      告並願供擔保請准宣告假執行。（二）、反訴原告之訴駁回。（三）、本訴及
      反訴訴訟費用均由被告即反訴原告負擔。
  二、陳述：
    １、被告甲○○於民國九十年七月三十一日二十二時十五分許，駕駛車號Ｅ四－
        六０一七號自小客車，沿台南市○○路由東往西方向行駛，行至民生路一段
        十六號前時，本應注意汽車停車時不得併排停車及在顯有妨害他車通行之處
        所，不得停車，而依當時情形，又無不能注意之情事，乃其能注意竟疏未注
        意該處劃設之停車格內已有他車停放，不得再行停車，竟仍執意將其所駕駛
        之上開自小客車相鄰該車靠左併排停靠，且佔據在該路段之慢車道上妨害他
        車通行，適原告乙○○騎乘車號ＱＰ三－五０九號機車沿民生路慢車道由同
        向行至該處，因見狀閃避不及而擦撞到該自小客車之左後方處，致乙○○因
        此受有右脛骨骨折之傷害。被告所犯過失傷害犯行經原審判處被告有罪後，
        業經檢察官提起上訴，現由鈞院審理中。
    ２、按因故意或過失不法侵害他人之權利者，負損害賠償責任；又違反保護他人
        之法律，致生損害於他人者，負賠償責任。又汽車、機車或其他非依軌道行
        駛之動力車輛，在使用中加損害於他人者，駕駛人應賠償因此所生之損害。
        又不法侵害他人之身體或健康者，對於被害人因此喪失或減少勞動能力時，
        應負損害賠償責任，又被害人雖非財產上之損害，亦得請求賠償相當之金額
        ，民法第一百八十四條第一項、第二項、第一百九十一條之二、第一百九十
        三條第一項及第一百九十五條第一項分別定有明文。茲將原告請求賠償之金
        額分述如下：、醫藥費部分：原告受有右脛骨骨折之傷害，已支出之醫藥
        費用約二萬元，今年七、八月仍須再開刀將固定鋼釘取出，屆時需再支出約
        二萬元之醫療費用，此部分共約四萬元。、喪失勞動能力部分：原告於車
        禍前在開益書坊工作，月薪為三萬二千三百五十二元，於九十年七月三十一
        日受傷後無法工作，自九十年八月一日起至九十年十月三十一日止，計休假
        留職停薪三個月，爰請求薪資損失共九萬六千元。、非財產上之損失（精
        神慰藉金）部分：原告因被告之違規停車，閃避不及而發生車禍，導致右脛
        骨骨折，皮肉痛苦不堪，目前仍未痊癒，尚需持拐杖才能勉強走路，且右腳
        肌肉已有萎縮現象，需持續復健治療，將來於七、八個月時又需再開刀一次
        ，取出固定鋼釘，再受一次皮肉之痛苦，因右腳持續無法運動，將來可能造
        成左右長短腳不良於行之情形，故請求精神慰撫金四十萬元，聊資慰藉。以
        上共受有五十三萬六千元之損害，爰依侵權行為之法律關係提起本件刑事附
        帶民事訴訟。
    ３、反訴原告雖援引民法第一百八十四條第一項、第二項、第一百九十一條之二
        、第一百九十三條第一項及第一百九十五條第一項等規定，請求反訴被告應
        給付反訴原告進入司法程序近兩年之精神賠償二十萬元及判決確定後背負過
        失傷害前科而致終身勞動收入減少之損失五十萬元。惟查反訴原告上述請求
        均無理由，蓋：本件反訴被告於此次車禍中受傷，因而依法提出告訴，該案
        經檢察官提起公訴後，業經鈞院刑事庭判決反訴原告有罪確定，經核此乃國
        家刑罰權之行使，並非反訴被告個人之判斷，根本無任何民法上侵權行為之
        可言，故反訴原告請求所謂進入司法程序之精神賠償，根本於法無據。另反
        訴原告經鈞院有罪判決確定，係司法之判斷，就此一最後結果，並不當然會
        導致反訴原告勞動能力之減損，其請求勞動收入損失之部分，亦非法之所許
        。足見反訴原告之請求顯無理由，應駁回其訴。
    ４、原告之工作薪資，係由公司以轉帳方式給付，該薪資係每隔月十日發放，金
        額為三萬二千三百五十二元，此有郵局交易明細可查，依該交易明細所載，
        自九十年三月十日起，每月十日均有三萬二千三百五十二元之款項入帳。惟
        於九十年七月三十一日發生車禍後，原告自九十年八月一日起至同年十月三
        十一日止休息了三個月，故該三月均未領取薪資，因而該交易明細並無九十
        年九月、十月、十一月之薪資轉入記錄。至九十年十一月份，因公司之薪資
        轉帳作業從郵局改到泛亞銀行轉帳，所以，從郵局及泛亞銀行之交易明細，
        均無轉入薪資三萬二千三百五十二元之資料。而泛亞銀行的第一筆九十年十
        一月九日之薪轉資料，係因原告原向公司請假二個月，所以在十月份雖然腳
        傷尚未痊癒，惟仍試圖前往上班，但因腳傷根本沒好，實無法活動，實際上
        是拿杖去上班的，老闆看不下去，就請原告回去，故只發了幾天（正確的
        天數原告已忘）的薪資給原告。至九十年十二月後，原薪資降為三萬零三百
        五十二元，則係因原告受傷後活動力差，老闆因將原告原有部分工作移轉，
        相對也作了降薪的調整。
    ５、原告之教育程度為大學畢業，車禍發生前在開益書坊工作，月薪為三萬二千
        三百五十二元，目前已無工作。
  三、證據：提出診斷証明書影本一紙、醫療費用收據影本十一紙、救護車費用收據
      影本一紙、証明書一紙、薪資表二紙、郵局及泛亞銀行交易明細資料影本各一
      份等為證。
乙、被告即反訴原告方面：
  一、聲明：求為判決：（一）、原告之訴駁回，如受不利判決願供擔保請求准予宣
      告免為假執行。（二）、反訴被告應給付反訴原告七十萬元。（三）、本訴及
      反訴訴訟費用均由原告即反訴被告負擔。
  二、陳述：
    １、本件車禍發生後，於警察人員前來處理前，機車已移動，且被告一直在現場
        旁商家內，非但未聽聞任何碰撞之聲音，且未有人前來告知，足見本件應係
        原告自行摔倒或與行進間之車輛擦撞，協助之路人才會將機車牽至路旁停放
        。另現場並未保持完整，自不得以一不正確之現場圖判斷車禍發生之原因，
        又原告所受之傷既為骨折，足見其車速必達相當之速度，且係受相當之外力
        所致，方能使其身體往右飛；另碎片僅集中在倒地處周圍，而非沿著撞擊點
        散落至機車倒地處，此亦屬疑點之一。
    ２、原告既供稱其肇事時之車速約二十公里，其發現被告之車輛時，因旁邊另有
        車子，無法閃躲，因而撞上被告之車輛等語，足見其乃不注意行車狀況之人
        ，否則又何能既注意前方有車停住，旁邊有車行進，又注意其行車時速為二
        十公里？依此推論，原告之受傷實與被告停車之疏失，其間並無因果關係至
        明。
    ３、按因故意或過失不法侵害他人之權利者，負損害賠償責任；又違反保護他人
        之法律，致生損害於他人者，負賠償責任。又汽車、機車或其他非依軌道行
        駛之動力車輛，在使用中加損害於他人者，駕駛人應賠償因此所生之損害。
        又不法侵害他人之身體或健康者，對於被害人因此喪失或減少勞動能力時，
        應負損害賠償責任；又被害人雖非財產上之損害，亦得請求賠償相當之金額
        ，民法第一百八十四條第一項、第二項、第一百九十一條之二、第一百九十
        三條第一項及第一百九十五條第一項分別定有明文。本件被告因系爭交通事
        故進入司法程序近兩年，所受之被提起公訴之恥辱及可能背負人生污點之精
        神折磨甚鉅，依法自得請求原告賠償精神上損害計二十萬元，另被告因判決
        確定背負之過失傷害前科，將導致受有終身就職困難及所得減少之損害，依
        法自得請求終身勞動收入減少之損害計五十萬元，爰提起反訴，求為命原告
        應給付伊七十萬元之判決。
    ４、被告之教育程度為專科畢業，從事店員工作，月薪約二萬六千元。
  三、證據：提出現場圖影本一紙為證。
丙、本院依職權調閱本院九十一年度交上易字第四六八號刑事案件、台灣台南地方法
    院九十年度交易字第五００號刑事案件、台灣台南地方法院檢察署九十年度偵字
    第一一八八九號偵訊案件及台南市警察局第二分局南市警二刑偵字第三七三號警
    訊案件等卷宗。
      理      由
甲、程序方面：
一、按被告於言詞辯論終結前，得在本訴繫屬之法院，對於原告及就訴訟標的必須合
    一確定之人提起反訴，民事訴訟法第二百五十九條定有明文，是本件被告於言詞
    辯論終結前，以其因本件交通事故亦受有損害為由，因而對原告提起反訴，揆諸
    前開說明，於法並無不合，應予准許。
二、反訴原告即被告於起訴時原請求「反訴被告即原告應給付伊一百三十一萬八千元
    」，嗣於本院審理時則改為「反訴被告即原告應給付伊七十萬元」，經核此乃減
    縮應受判決事項之聲明，依民事訴訟法第二百五十五條第一項第三款之規定，無
    庸經反訴被告即原告之同意，合先敘明。
乙、實體方面：
一、本件原告起訴主張：被告甲○○於民國九十年七月三十一日晚十時十五分許，駕
    駛車號Ｅ四－六０一七號自用小客車，沿台南市○○路由東往西方向行駛，途經
    民生路一段十六號前時，本應注意汽車停車時不得併排停車，且在顯有妨害他車
    通行之處所，不得停車，而依當時情形，又無不能注意之情事，乃其竟疏未注意
    該處劃設之停車格內已有他車停放，其已不得再行停車，詎其竟仍執意將其所駕
    駛之上開自用小客車併排停放在該車左側，因而占用該路段之慢車道，致妨害他
    車通行，適伊騎乘車號ＱＰ三－五０九號機車沿民生路慢車道同向駛來時，因閃
    避不及而擦撞及上開小客車之左後方處，因而致伊人車倒地後，受有右脛骨骨折
    之傷害。刑事部分被告所犯過失傷害犯行，業經判決有罪確定，依法被告自應負
    民事損害賠償之責。伊受傷後，受有下列損害，即：、醫藥費用四萬元。、
    喪失勞動能力損失（按即無法工作之損失）九萬六千元。、非財產上之損失（
    按即精神慰藉金）四十萬元。－－－等，爰依侵權行為之法律關係提起本件刑事
    附帶民事訴訟，求為命被告應給付伊五十三萬六千元及自起訴狀繕本送達之翌日
    起至清償日止，按年息百分之五計算之利息之判決。
二、被告則以：原告所騎乘之機車並未撞及伊所駕駛之小客車，本件事故之發生應係
    原告自行摔倒或與行進間之車輛擦撞所致，與伊停車無關，另本件肇事現場並未
    保持完整，自不得以一不正確之現場圖判斷車禍發生之原因；又本件車禍肇事之
    原因乃原告疏未注意車前狀況所致，與伊停車之疏失，其間並無因果關係，依法
    自難謂伊應負侵權行為損害賠償之責等語，資為抗辯。
三、經查：本件原告主張伊於民國九十年七月三十一日晚十時十五分許，騎乘車號Ｑ
    Ｐ三－五０九號機車沿台南市○○路由東往西方向行駛，途經民生路一段十六號
    前時，因閃避車輛致人車倒地，因而受有右脛骨骨折之傷害及被告確係將其所駕
    駛之車號Ｅ四－六０一七號自用小客車，違規併排停靠在民生路一段十六號前停
    車格外，致占用慢車道等事實，業據原告提出診斷証明書一紙為証，並有道路交
    通事故調查報告表及台南市警察局舉發違反道路交通管理事件通知單影本各一紙
    在卷可稽（附於警訊卷第九頁及第十一頁），且為被告所不爭執，足証原告此部
    分之主張，自堪信為真實；惟原告主張伊因閃避不及而擦撞及被告所駕駛之自用
    小客車左後方，因而人車倒地乙節，則為被告所否認，並以前開等語置辯。是本
    件所應審究者乃原告所騎乘之機車有無撞及被告所停放之自用小客車？另被告就
    本件事故之發生是否應負過失之責？茲查：
  １、被告於刑事案件警訊中業已供稱「我於九十年七月三十一日二十二時十五分駕
      駛Ｅ四─六○一七號自小客車沿民生路一段外側快車道東向西行駛至肇事地點
      （民生路一段十六號前）作停車，引擎熄火，司機離座（跨越兩條車道外側快
      車道、慢車道，與另一部停車格內之自小客車併排停車）然後進入民生路一段
      十六號商家內找朋友，．．．」、「（問：車輛何處受損？）答：車輛左後保
      險桿損」等語明確（見警訊卷第一頁反面筆錄），核與原告於刑事案件中所稱
      「（問：車禍如何發生？）答：被告是併排停車，我騎乘機車在機車道上，因
      為當時是晚上，等我發現要閃避時已來不及，因為旁邊也有車我無法閃出去」
      （見台灣台南地方法院檢察署九十年度偵字第一一八八九號偵訊案件卷宗第六
      頁反面筆錄）、「（問：當時你車子是如何撞到被告的車子？）答：是我車子
      前面擋風板下方撞到被告左後方保險桿」（見台灣台南地方法院九十年度交易
      字第五００號刑事案件卷宗第二十三頁筆錄）、「（問：你是撞到被告何地方
      ？）答：左後方保險桿」（見本院九十一年度交上易字第四六八號刑事案件卷
      宗第二十六頁筆錄）等語之情節相符，此外參酌：、證人即本件車禍現場處
      理員警劉明輝於刑事案件審理時亦証稱「（問：當時情形？）答：我們經由報
      案中心通報，扺達現場就看到該車跨越兩個車道與另一台車併排停放，被害人
      已被送醫院，機車已移到路旁，機車與該汽車均有擦撞痕跡，並有機車碎片。
      確實是ＱＰ三─五○九號機車與Ｅ四─六○一七號汽車擦撞沒錯。在現場我們
      就有比對無誤」、「（問：提示警訊照片，編號第十二號，該汽車以紅筆圈畫
      部分是否即為該輛機車擦撞痕跡？）答：是的。我們確有經過比對」（見台灣
      台南地方法院九十年度交易字第五００號刑事案件卷宗第三十七頁筆錄）等語
      ；另本院刑事案件審理時，經勘驗本件肇事之原告所騎乘之機車與被告所駕駛
      之自用小客車後，亦認「經比對汽車及機車，汽車左後保險桿高度與機車擋風
      板，如警卷編號十七之照片高度吻合」等語，有勘驗筆錄一紙在卷可稽（附於
      本院九十一年度交上易字第四六八號刑事案件卷宗第一０六頁），足見原告主
      張伊因所騎機車撞及被告違規併排停放之自用小客車左後保險桿，因而倒地受
      傷等語，應非無據，被告抗辯原告所騎乘之機車並未撞及伊所駕駛之小客車，
      本件事故之發生應係原告自行摔倒或與行進間之車輛擦撞所致，與伊停車無關
      等語，應屬無據，應不足採。、依事故現場圖所示，被告所駕小客車停放在
      停車格外，因而占用全部之機車道，另距離被告所駕小客車左側０．七公尺處
      ，則遺有機車碎片。、依現場照片所示，被告所駕小客車停放位置跨越外側
      快車道與慢車道，另原告所騎機車則前輪上方右側方向燈破損。－－－等情，
      足証本件車禍肇事之原因乃被告將其所駕駛之小客車併排停放在顯有妨害他車
      通行之快慢車道上，致使疏未注意車前狀況及隨時採取必要之安全措施之原告
      騎乘機車沿慢車道駛至該處時，因閃避不及致肇事之事實，應堪認定。
  ２、按在顯有妨害他車通行之處所，不得停車；另汽車不得併排停車，道路交通安
      全規則第一百一十二條第一項第九款、第十款分別定有明文。本件被告領有駕
      駛執照，於停車時理應知悉並注意上開交通安全規則，以防危險發生，而依道
      路交通事故調查報告表所載，當時天晴、夜間有照明、路面乾燥、無缺陷、無
      障礙物及視距良好等情觀之，亦無不能注意之情事，乃其竟疏未注意，因而將
      其所駕駛之自用小客車，違規併排停靠在民生路一段十六號前停車格外，因而
      占用全部之慢車道，妨害他車之通行，致疏未注意車前狀況及隨時採取必要之
      安全措施之原告騎乘機車沿民生路慢車道行經該處時，因閃避不及，致所騎機
      車擦撞及被告所停放之小客車，因而致原告人車倒地後，受有右脛骨骨折之傷
      害，其顯有過失，至堪認定，即臺灣省臺南區車輛行車事故鑑定委員會鑑定結
      果及臺灣省車輛行車事故覆議鑑定委員會覆議結果，亦均認定「如兩車接觸證
      跡比對符合，則：乙○○駕駛輕機車，未注意車前狀況，為肇事主因。甲○○
      駕駛小客車，違規停車，．．．為肇事次因」等語，有該鑑定委員會南鑑字第
      九一０五七六號鑑定意見書及覆議鑑定委員會中華民國九十一年八月十二日府
      覆議字第九一一四六二號函各一紙在卷可稽（附於本院九十一年度交上易字第
      四六八號刑事案件卷宗第三十五頁至第三十七頁及第七十四頁），且被告過失
      之行為與原告受傷之結果，有相當因果關係，依法自應負民事損害賠償責任。
  ３、又被告於刑事案件審理中雖陳稱伊於當日晚間二十二時三十分之後始抵達現場
      ，伊抵達現場係在原告受傷送醫之後，足見原告之受傷與伊之停車，其間並無
      相當因果關係等語，惟為原告所否認。經查：證人即案發當時在台南市○○路
      ○段十六號婚紗店內之人員陳子聰於刑事案件審理時業已證稱「（問：當天情
      形？）答：當天他（按即被告，以下同）陪邱大益到店裡拿支票，時間約為晚
      上九時三十分許。他車停在我們公司店門口，他併排停車」等語明確（見台灣
      台南地方法院九十年度交易字第五００號刑事案件卷宗第三十八頁筆錄），另
      證人即案發當時在台南市○○路○段十六號婚紗店內工作之人員唐佑芬於刑事
      案件審理時亦證稱「（問：當天情形？）答：當天甲○○有到店裡找經理，時
      間約為晚上九時左右。他車停在我們公司店門口，他併排停車」等語（見台灣
      台南地方法院九十年度交易字第五００號刑事案件卷宗第三十九頁筆錄），即
      證人邱大益於刑事案件審理時亦證稱「（問：當天情形？）答：當天我與甲○
      ○有到民生路一段十六號婚紗店去找陳子聰拿支票，時間接近晚上十時。他車
      併排停在門口」等語（見台灣台南地方法院九十年度交易字第五００號刑事案
      件卷宗第四十頁筆錄），此外參酌被告於刑事案件警訊中亦供稱「我於九十年
      七月三十一日二十二時十五分駕駛Ｅ四─六○一七號自小客車沿民生路一段外
      側快車道東向西行駛至肇事地點（民生路一段十六號前）作停車．．．然後進
      入民生路一段十六號商家內找朋友，．．．」等語（見警訊卷第一頁反面筆錄
      ）等情，足見被告係於案發當天晚上十時十五分之前即已抵達台南市○○路○
      段十六號案發現場，並進入婚紗店內之事實，應堪認定，是其抗辯伊於當日晚
      間十時三十分之後始抵達現場，伊抵達現場係在原告受傷送醫之後，足見原告
      之受傷與伊之停車，其間並無相當因果關係等語，應屬事後卸責之詞，應不足
      採。
  ４、又本件車禍現場位於台南市市區「民生綠園」圓環旁，而該處乃台南市舊市區
      之市中心，且民生路亦屬台南市○○○○道，往來車輛自屬頻繁，是原告騎乘
      機車抵達車禍現場時，因疏未注意車前狀況，待其發見被告所駕駛之汽車違規
      併排占用慢車道之際，已煞車不及，則其預期旁邊將有其他車輛通行之情形下
      ，害怕向左閃避之角度太大將與其他車輛發生碰撞，應屬正常之心理反應，是
      其在煞車不及且又只作小角度之左閃動作下，因未能完全閃避，致其機車前擋
      風板右側擦撞被告汽車左後保險桿而向左前方衝出時，因先前心理上即已害怕
      與其左方通行之其他車輛發生碰撞，其隨即將其機車行進方向扭向右方，惟因
      重心不穩，致使其機車向右傾倒，其身體亦因之往右前方倒地，此應屬正常之
      反應，亦符合動力慣性物理原理至明，是被告於刑事案件中抗辯原告所騎機車
      若係自後方追撞伊所停放之汽車左後保險桿而跌到，則依動力方向原理，該碎
      片散落之位置應不致在汽車駕駛座旁邊，其機車亦理應向左傾倒，而非向右傾
      倒，使其右脛骨骨折，足見其應非自後追撞伊所停放之汽車左後保險桿等語，
      亦屬無據，亦不足採。另本件判斷車禍發生之原因，依前所述，並非僅以事故
      現場圖為唯一依據，是本件車禍肇事後，雖機車已移動，致現場未能保持完整
      ，惟仍不足資為被告有利之依據；至被告抗辯原告所受之傷既為骨折，足見其
      車速必達相當之速度，且係受相當之外力所致，方能使其身體往右飛；另碎片
      僅集中在倒地處周圍，而非沿著撞擊點散落至機車倒地處，此亦屬疑點等語，
      則均屬其個人臆測之詞，亦不足資為其有利之依據；至原告疏未注意車前狀況
      及隨時採取必要之安全措施，因而致肇事，雖亦有過失，惟此應屬是否過失相
      抵之範疇，應不足資為解免被告過失之責，是被告據此抗辯原告之受傷與伊停
      車之疏失，其間並無因果關係等語，亦屬無據，亦不足採。
  ５、是綜上所述，被告與原告就本件車禍之發生，均有如上所述之過失，應堪認定
      ，另被告所犯過失傷害案件，經檢察官提起公訴後，業經判決有罪確定乙節，
      亦經本院依職權調閱本院九十一年度交上易字第四六八號刑事案件、台灣台南
      地方法院九十年度交易字第五００號刑事案件、台灣台南地方法院檢察署九十
      年度偵字第一一八八九號偵訊案件及台南市警察局第二分局南市警二刑偵字第
      三七三號警訊案件等卷宗查明屬實，並有本院九十一年度交上易字第四六八號
      刑事判決一紙在卷可稽，是原告主張被告就本件車禍肇事之發生確有過失等語
      ，應堪採信。
四、按因故意或過失不法侵害他人之權利者，負損害賠償責任；又違反保護他人之法
    律，致生損害於他人者，負賠償責任；又汽車、機車或其他非依軌道行駛之動力
    車輛，在使用中加損害於他人者，駕駛人應賠償因此所生之損害；又不法侵害他
    人之身體或健康者，對於被害人因此喪失或減少勞動能力時，應負損害賠償責任
    ；又不法侵害他人之身體、健康者，被害人雖非財產上之損害，亦得請求賠償相
    當之金額，民法第一百八十四條第一項、第二項、第一百九十一條之二、第一百
    九十三條第一項及第一百九十五條第一項分別定有明文。本件依前所述，被告既
    因上開過失之行為，致不法侵害原告之身体致傷，則原告本於侵權行為之法律關
    係，提起本件刑事附帶民事訴訟，請求被告賠償其損害，揆諸前開說明，自屬有
    據，應予准許，茲應審究者乃原告所得請求之數額究係若干，爰就原告提出之各
    項請求分述如下：
  １、醫療費用部分：原告主張伊因本件車禍計支出醫療費用一萬二千二百四十九元
      及救護車費用二千二百元乙節，業據其提出新樓基督教醫院收費收據影本十一
      紙及救護車費用收據影本一紙為証，且為被告所不爭執，另上開費用經核亦屬
      醫療上所必需支出，是原告請求被告給付此部分之支出計一萬四千四百四十九
      元，依法自屬有據，應予准許，至其餘逾此部分之醫療費用，則未據原告舉証
      以實其說，其此部分之請求，自屬無據，不應准許。
  ２、無法工作之損失部分：原告主張伊車禍前在開益書坊工作，月薪為三萬二千三
      百五十二元乙節，業據其提出開益書坊負責人黃珍瑜出具之証明書一紙及靜宜
      大學郵局客戶歷史交易清單一份為証，經核依上開靜宜大學郵局客戶歷史交易
      清單所示，原告於車禍前自民國九十年三月起至民國九十年八月止，於每月之
      九日或十日確有金額三萬二千三百五十二元之款項存入其所有之上開帳戶內，
      足証其主張伊車禍前在開益書坊工作，月薪為三萬二千三百五十二元等語，應
      堪採信。另原告於民國九十年八月一日起至同年八月十三日止，確因右脛骨平
      台骨折住院接受手術，手術後恢復良好，約須休息半年始能恢復工作乙節，亦
      據財團法人台灣基督長老教會新樓醫院麻豆分院函述明確，有該院中華民國九
      十二年四月二十五日新樓麻歷字第九二一一八號函一紙在卷可稽，是原告主張
      伊受傷後無法工作，自民國九十年八月一日起至九十年十月三十一日止，因無
      法工作計損失三個月之薪資等語，亦堪採信。又原告於受傷後之民國九十年十
      月間雖傷勢仍未痊癒，惟其仍前往開益書坊工作數日，因而領有薪資九千七百
      零四元乙節，業據原告提出泛亞銀行存摺影本一紙為証，是原告既於上開期間
      內仍前往工作數日並領有薪資，則其此部分之薪資所得自應予以扣除，從而，
      原告請求被告賠償之無法工作之損失應為八萬七千三百五十二元（即32352×3
      －9704  =87352元），是其此部分之請求於上開範圍之內者，為有理由，應予
      准許，其餘逾此部分之請求，則屬無據，不應准許。
  ３、精神慰藉金部分：原告主張伊因被告之過失行為，因而受有右脛骨骨折之傷害
      乙節，業據其提出診斷証明書一紙為証，是原告因上開傷害，精神上受有痛苦
      ，自屬必然，則其請求精神慰藉金，自屬正當，是本院審酌原告所受之傷害非
      小，其精神上所受之痛苦，自難以筆墨形容，另依財政部財稅資料中心於中華
      民國九十二年二月二十七日以資五字第九二０三二三六七號函檢送之明細表所
      示，原告名下擁有車輛一部，被告名下擁有房屋一棟、汽車二部；另依財政部
      台灣省南區國稅局台南市分局中華民國九十二年三月三十一日南區國稅南市二
      字第九二００一八八二號函所示，則無被告八十八年度至九十年度之綜合所得
      稅申報資料；至依財政部台灣省南區國稅局佳里稽徵所於中華民國九十二年三
      月三十一日以南區國稅佳里四字第０九二０００五四三七號函所檢送之各類所
      得查詢清單所示，原告八十八年度之所得筆數共三筆，所得金額共三十四萬零
      一百七十一元、八十九年度之所得筆數共一筆，所得金額共八千六百六十四元
      、八十八年度之所得筆數共一筆，所得金額共九千五百五十九元；另被告之教
      育程度為專科畢業，從事店員工作，月薪約二萬六千元；原告之教育程度為大
      學畢業，車禍發生前在開益書坊工作，月薪為三萬二千三百五十二元，目前已
      無工作及兩造之其餘經濟能力、身分、地位等一切情狀，認原告請求被告賠償
      之精神慰藉金以十五萬元為適當，是原告此部分之請求於上開範圍之內者，為
      有理由，應予准許，其餘逾此部分之請求，則屬無據，不應准許。
  ４、是綜上所述，原告依侵權行為損害賠償之法律關係，得請求被告賠償之金額，
      其中醫療費用為一萬四千四百四十九元、無法工作之損失為八萬七千三百五十
      二元、精神慰藉金為十五萬元，合計為二十五萬一千八百零一元。
五、次按損害之發生或擴大，被害人與有過失者，法院得減輕賠償金額，或免除之，
    民法第二百十七條第一項亦定有明文，本件依前所述，本件車禍肇事之原因，被
    告雖有過失，惟原告騎乘機車疏未注意車前狀況，並隨時採取必要之安全措施，
    致自後撞及違規併排停放在慢車道上之被告所停放之小客車，因而違反道路交通
    安全規則第九十四條第三項之規定，亦有過失。是本院審酌原告上開過失程度及
    被告係違規併排停車在顯有妨害他車通行之慢車道上，另臺灣省臺南區車輛行車
    事故鑑定委員會鑑定結果及臺灣省車輛行車事故覆議鑑定委員會覆議結果，亦均
    認定「如兩車接觸證跡比對符合，則：乙○○駕駛輕機車，未注意車前狀況，為
    肇事主因。甲○○駕駛小客車，違規停車，．．．為肇事次因」等語，有該鑑定
    委員會南鑑字第九一０五七六號鑑定意見書及覆議鑑定委員會中華民國九十一年
    八月十二日府覆議字第九一一四六二號函各一紙在卷可稽等一切情狀，認本件車
    禍肇事責任，原告應負百分之六十之責任，另被告則應負百分之四十之責任，亦
    即應減輕被告百分之六十之賠償責任，換言之，即原告僅得請求被告賠償前開金
    額之十分之四。從而依上開過失相抵之比例計算後，原告所得請求之金額為十萬
    零七百二十元（即251801×0.4=100720.4，元以下四捨五入）。
六、另反訴原告即被告雖以：伊因系爭交通事故進入司法程序近兩年，所受之被提起
    公訴之恥辱及可能背負人生污點之精神折磨甚鉅，依法自得請求反訴被告即原告
    賠償精神上損害計二十萬元，另伊因判決確定背負過失傷害之前科，將導致伊受
    有終身就職困難及所得減少之損害，依法自得請求終身勞動收入減少之損害計五
    十萬元等理由，因而提起反訴，求為命反訴被告即原告應給付伊七十萬元之判決
    ，惟為原告即反訴被告所否認，並以：反訴原告經法院判決有罪確定，乃國家刑
    罰權之行使，其請求精神上之損害賠償及日後勞動收入之損失，均依法無據等語
    ，資為抗辯。按侵權行為所發生之損害賠償請求權，以有故意或過失不法侵害他
    人權利為其成立要件，若其行為並無故意或過失，或其行為係依法行使權利者，
    自難令其負侵權行為之損害賠償責任（最高法院四十九年台上字第二三二三號判
    例及六十六年台上字第二五０號判例參照）。經查：本件反訴被告係因反訴原告
    涉有過失傷害罪嫌，因而依法提出告訴及其告訴經檢察官提起公訴後，業經法院
    判決反訴原告有罪確定乙節，有本院九十一年度交上易字第四六八號刑事判決一
    紙在卷可稽，且為反訴原告所不爭執，足見反訴被告對反訴原告提出刑事告訴之
    行為乃依法行使權利之行為，要難認其係故意或過失不法侵害他人之權利，至反
    訴原告所犯過失傷害行為經法院判決有罪確定，因而令反訴原告背負過失傷害之
    前科，經核亦屬國家刑罰權行使之結果，自亦難認反訴被告有何侵權行為，是揆
    諸前開說明，自難令反訴被告負侵權行為之損害賠償責任，從而反訴原告提起反
    訴，請求反訴被告給付上開損害共七十萬元，應屬無據，應不足採。
七、是綜上所述，原告依侵權行為損害賠償之法律關係，請求被告給付十萬零七百二
    十元及自起訴狀繕本送達被告之翌日即民國九十一年四月十三日起至清償日止，
    按年息百分之五計算之利息等部分，為有理由，應予准許，其餘逾此部分之請求
    則為無理由，應予駁回。另反訴原告即被告依侵權行為損害賠償之法律關係，請
    求反訴被告即原告給付七十萬元，則均無理由，均應予駁回。
八、原告陳明願供擔保請求准予宣告假執行部分，經核其勝訴部分，因金額未逾一百
    五十萬元，已因不得上訴而確定，自無宣告假執行之必要，至其敗訴部分，則其
    假執行之聲請，已因而失所附麗，而不應准許，爰均駁回其假執行之聲請。
九、本件事証已臻明確，兩造其餘攻擊防禦方法，因與本判決判斷結果不生影響，爰
    未逐一論述，併予敘明。
十、據上論結，本件原告之訴為一部有理由，一部無理由，反訴原告之訴為無理由，
    爰依民事訴訟法第七十九條但書、第七十八條判決如主文。
中      華      民      國    九十二    年      五      月      二十    日
                                    臺灣高等法院臺南分院民事第二庭
~B1審判長法官  吳    志    誠
~B2      法官  李    素    靖
~B3      法官  周    素    秋
右為正本係照原本作成。
不得上訴。
中      華      民      國    九十二    年      五      月      二十一  日
~B法院書記官  邱    春    榮


司法院資訊處製作；財團法人民間司法改革基金會備份。
